臺灣臺中地方法院刑事裁定
111年度聲字第2783號
聲明異議人
即受刑人    吳宗倫





上列聲明異議人即受刑人因公共危險案件，不服臺灣臺中地方檢
察署檢察官執行之指揮（111 年度執字第8352號），聲明異議，
本院裁定如下：
    主    文
聲明異議駁回。
    理    由
一、聲明異議意旨略以：聲明異議人即受刑人吳宗倫（下稱聲明
    異議人）因公共危險案件，經本院以111 年度中交簡字第63
    4 號判決判處聲明異議人駕駛動力交通工具而吐氣所含酒精
    濃度達每公升0.25毫克以上，處有期徒刑4 月，如易科罰金
    ，以新臺幣（下同）1000元折算1 日，然聲明異議人收受檢
    察官之傳票，欲前往繳納罰金時，突遭檢察官表示不准易科
    罰金，隨即發監執行，然聲明異議人於警詢及偵、審中均坦
    承不諱，顯見聲明異議人深感悔悟，態度積極，願配合司法
    之論處，經此刑事訴追程序必將不敢再犯，且聲明異議人係
    家中經濟支柱，須照顧妻子及兩名年幼女兒，經此刑事訴追
    程序後已深感悔悟，並對酗酒之惡習深感後悔，檢察官未慮
    於此，否准聲明異議人易科罰金或易服社會勞動而仍執意要
    求聲明異議人入監服刑，聲明異議人認為檢察官執行指揮有
    所不當，遂依刑事訴訟法第484 條規定聲明異議等語。
二、按受刑人或其法定代理人或配偶，以檢察官執行之指揮為不
    當者，得向諭知該裁判之法院聲明異議，刑事訴訟法第484 
     條定有明文。準此，受刑人聲明異議之客體，應以檢察官
    執行之指揮為限；亦即受刑人就刑之執行或其方法，認檢察
    官之指揮不當者，始得向諭知該裁判之法院聲明異議，資以
    救濟。又該條所稱「諭知該裁判之法院」，乃指對被告之有
    罪判決，於主文內實際宣示其主刑、從刑之裁判而言（最高
    法院106 年度台抗字第305 號裁定意旨參照）。聲明異議人
    前因公共危險案件，經本院以111 年度中交簡字第634 號判
    決「吳宗倫駕駛動力交通工具而吐氣所含酒精濃度達每公升
    0.25毫克以上，處有期徒刑4 月，如易科罰金，以1000元折
    算1 日。」確定，並經臺灣臺中地方檢察署（下稱臺中地檢
    署）檢察官就該案以111 年度執字第8352號核發指揮書執行
    等節，業經本院依職權調閱臺中地檢署111 年度執字第8352
    號執行卷宗全卷核閱無誤，並有該執行指揮書、臺灣高等法
    院被告前案紀錄表等附卷可考（本院卷第15、23至25頁），
    是臺中地檢署檢察官係依本院111 年度中交簡字第634 號判
    決內容據以執行，本院乃諭知該裁判之法院、聲明異議人亦
    係受刑人本人，故聲明異議人向本院提出聲明異議合於上開
    規定，先予敘明。
三、又按檢察官對於得易科罰金案件之指揮執行，依具體個案，
    考量犯罪特性、情節及受刑人個人特殊事由等因素，如認受
    刑人確有因不執行所宣告之刑，難收矯正之效，或難以維持
    法秩序者，自得不准予易科罰金，此乃檢察官指揮執行時得
    依職權裁量之事項，倘其未濫用權限，自不得任意指摘為違
    法，觀諸刑事訴訟法第457 條第1 項前段規定「執行裁判由
    為裁判法院之檢察官指揮之」自明。從而，有期徒刑或拘役
    得易科罰金之案件，法院所諭知者，僅易科罰金折算之標準
    ，至於是否准予易科罰金，則賦予執行檢察官視個案具體情
    形裁量之權限；易言之，執行檢察官就受刑人是否確因易科
    罰金，有難收矯正之效，或難以維持法秩序之情事，有判斷
    之權限，法院僅得審查檢察官為刑法第41條第1 項之裁量時
    ，其判斷之程序有無違背法令、事實認定有無錯誤、其審認
    之事實與刑法第41條第1 項之裁量要件有無合理關連、有無
    逾越或超過法律規定之範圍等問題，除有必要時法院於裁定
    內同時諭知准予易科罰金（參司法院釋字第245 號解釋）外
    ，原則上不宜自行代替檢察官判斷受刑人是否有上開情事，
    即僅於檢察官上開裁量權之行使，有前述未依法定程序進行
    裁量，超越法律授權裁量範圍等情事，法院始有介入審查之
    必要（最高法院99年度台抗字第899 號裁定意旨參照）。亦
    即執行檢察官得考量受刑人之一切主、客觀條件，審酌其如
    不接受有期徒刑或拘役之執行，是否難達科刑之目的、收矯
    正之成效或維持法秩序等，以作為其裁量是否准予易科罰金
    之憑據，非謂受刑人受6 個月以下有期徒刑或拘役之宣告時
    ，執行檢察官即必然應准予易科罰金。且上開法條所稱「難
    收矯正之效」及「難以維持法秩序」，均屬不確定法律概念
    ，此乃立法者賦予執行者能依具體個案，考量犯罪所造成法
    秩序等公益之危害大小、施以自由刑，避免受刑人再犯之效
    果高低等因素，據以審酌得否准予易科罰金，亦即執行者所
    為關於自由刑一般預防（維持法秩序）與特別預防（有效矯
    治受刑人使其回歸社會）目的之衡平裁量，非謂僅因受刑人
    個人家庭、生活處遇值得同情即應予以准許；且法律賦予執
    行檢察官此項裁量權，僅在發生違法裁量或有裁量瑕疵時，
    法院始有介入審查之必要，如執行檢察官於執行處分時，已
    具體說明不准易科罰金之理由，且未有逾越法律授權、專斷
    等濫用權力之情事，自不得遽謂執行檢察官之執行指揮為不
    當（最高法院100 年度台抗字第646 號裁定意旨參照）。準
    此以言，法院於判決中雖諭知易科罰金折算之標準，惟關於
    個別受刑人是否准予易科罰金，乃執行檢察官視個案具體情
    形裁量之權限；倘執行檢察官於執行處分時，已具體說明不
    准易科罰金之理由，且未有逾越法律授權、專斷等濫用權力
    之情事，自不得遽謂執行檢察官之執行指揮為不當。法院僅
    於檢察官裁量權之行使確有瑕疵或違法情事，亦即未依法定
    程序進行裁量，或超越法律授權裁量範圍等重大違失，法院
    始有介入審查之必要，並非原則上已由法院代替檢察官判斷
    個別受刑人准予易科罰金之合目的性或妥當性。
四、經查，臺中地檢署檢察官於前述公共危險案件指揮執行時，
    審酌聲明異議人所為易科罰金之聲請後，認聲明異議人「共
    犯3 次酒駕，前已予緩起訴或易科罰金，復犯本案，酒測值
    高達0.46MG/L，且構成累犯，足見易科罰金已難收矯正之效
    ，擬發監執行」乙情，有點名單、執行筆錄、受刑人聲請易
    科罰金陳述意見書等在卷可稽，足認檢察官於指揮執行時，
    除給予聲明異議人陳述意見之機會外，業已具體說明其不准
    聲明異議人易科罰金之理由，且由聲明異議人本案犯罪情節
    、先前所涉其餘公共危險犯行之執行情況等諸多面向，審慎
    衡量易刑處分對於聲明異議人有無可能發揮矯治成效及維持
    法律秩序之必要。再者，得否准予易科罰金乃執行檢察官之
    裁量權限，並以有無一般預防（維持法秩序）與特別預防（
    有效矯治受刑人使其回歸社會）之必要作為審酌標準，至受
    刑人之個人家庭、生活處遇，與衡量受刑人能否達成矯正效
    果或法律秩序能否維繫，均無絕對必然之關係，尚難謂執行
    檢察官亦須以此作為考量准否易科罰金之判斷依據，故聲明
    異議人陳稱其係家中經濟支柱，須照顧妻子及兩名年幼女兒
    云云，委無可採。
五、綜上所述，本件臺中地檢署檢察官就公共危險案件於指揮執
    行時，已充分審查、考量聲明異議人應予入監執行，以收其
    矯正之效乙節後，始不予准許易科罰金，此一不准易科罰金
    之指揮執行命令，當無違反比例原則可言，且屬法律授權執
    行檢察官所行使之合義務性裁量，其受法律所賦予指揮刑罰
    執行職權之行使，對具體個案所為之判斷，自難謂有何逾越
    法律授權或專斷等濫用權力之情事。此外，復查無臺中地檢
    署檢察官裁量權之行使有何瑕疵，聲明異議人對執行檢察官
    執行指揮之聲明異議，為無理由，應予駁回。
六、依刑事訴訟法第486 條，裁定如主文。
中　　華　　民　　國　 111　　年　　9 　　月　　 19 　日
　　　　　　　　　刑事第十三庭　法　官 劉依伶
以上正本證明與原本無異。
如不服本裁定，應於收受送達後5日內向本院提出抗告狀。（應
附繕本）
　　　　　　　　　　　　　　　　書記官 盧弈捷
中　　華　　民　　國　 111　　年　　9 　　月　　 19 　日